臺灣高等法院刑事裁定
109年度聲字第4741號
聲明異議人
即  受刑人  林春雄



上列聲明異議人因違反毒品危害防制條例等案件，對於臺灣新北
地方檢察署檢察官執行之指揮命令（107年度執沒字第4534號）
，聲明異議，本院裁定如下：
    主  文
聲明異議駁回。
    理  由
一、聲明異議意旨略以：聲明異議人即受刑人林春雄因販賣第二
    級毒品案件，經臺灣新北地方檢察署(下稱新北地檢)於民國
    106年9月21日諭知沒收犯罪所得新臺幣(下同)1萬1,900元，
    以新北檢兆鞠106執8875字第43992號函法務部○○○○○○○○○○○0
    ○○○○○○)異議人之保管金4,946元，又於108年9月20日以新北
    檢兆106執沒3627字第1080088743號函沒入6,954元(應扣款1
    1,900元，已扣款4,946元)沒收，聲明異議人於法務部○○○○○
    ○○0○○○○○○)保管金內於108年9月25日有扣犯罪所得6,679元
    ，保管金卡為憑，加作業金內扣款305元，合計6,954元沒入
    ，已無犯罪所得。豈料，新北地檢於109年9月24日以新北檢
    德鞠107執沒4534字第1090096940號函示於8,200元範圍內，
    經扣款保管金3,844元，作業金926元，計4,770元，顯有重
    複沒收之虞，請准發還4,770元云云。
二、按罰金、罰鍰、沒收、沒入、追徵、追繳及抵償之裁判，應
    依檢察官之命令執行之；前項命令與民事執行名義有同一之
    效力；前條裁判之執行，準用執行民事裁判之規定；刑事訴
    訟法第470條第1項前段、第2項、第471條第1項定有明文。
    則檢察官執行沒收裁判時，即應準用強制執行法之相關規定
    。又按對於薪資或其他繼續性給付之債權所為強制執行，於
    債權人之債權額及強制執行費用額之範圍內，其效力及於扣
    押後應受及增加之給付；債務人對於第三人之債權，係維持
    債務人生活所必需者，不得為強制執行；強制執行法第115
    條之1、第122條定有明文。再受刑人在監獄之保管金及勞作
    金，性質上均屬受刑人對於監獄之債權，上開勞作金於現行
    法並無不得執行之特別規定；又受刑人在監之保管金既係家
    中親友為救濟受刑人所捐贈，而屬受刑人之財產，自亦得為
    檢察官執行沒收處分時資為抵償之標的（最高法院100年度
    台聲字第49號裁定參照）。惟為兼顧受刑人在監執行之生活
    所需，則檢察官對受刑人之上揭財產為執行時，仍宜依強制
    執行法有關規定，酌留受刑人在監獄生活所需之金錢。
三、經查，聲明異議人因違反毒品危害防制條例等案件，經臺灣
    臺北地方法院以104年度訴字第109號判處罪刑，復經本院以
    104年度上訴字第3203號撤銷原判決、判處罪刑並諭知沒收
    未扣案之犯罪所得1萬8,600元(原判決附表二編號1至2犯罪
    所得10,400元，原判決附表二編號3至6犯罪所得8,200元)及
    未扣案之行動電話，如全部或一部不能沒收時，追徵其價額
    ，再經最高法院以106年度台上字第1163號判決部分上訴駁
    回確定，部分撤銷發回(原判決附表二編號3至6部分)，並經
    本院以106年度上更一字第45號判處罪刑並諭知沒收未扣案
    之犯罪所得8,200元確定。新北地檢為依本院104年度上訴字
    第3203號判決確定主文，執行沒收未扣案之犯罪所得(10,40
    0元)及未扣案之行動電話(追徵1,500元)，乃於106年9月21
    日以新北檢兆鞠106執8875字第43992號函指揮臺北分監：「
    受刑人林春雄犯罪所得11,900元沒收(含手機追徵1,500元)
    ，就保該員之保管金、勞作金酌留其在監生活所需經費(1,0
    00元)後，餘款匯送辦理沒收。」該監獄因此將餘款4,946元
    匯入該署專戶辦理沒收，再於108年9月20日以新北檢兆鞠10
    6執沒3672字第1080088743號函指揮宜蘭監獄：「受刑人林
    春雄犯罪所得6,954元(應扣款11,900元，已扣款4,946元)沒
    收，就保管該員之保管金、勞作金酌留其在監生活所需經費
    (3,000元)後，餘款匯送本署執行沒收。」該監獄因此將餘
    款6,954元匯入該署專戶辦理沒收等情，有上開函文、收據
    附卷可佐(106執沒字3627號卷)。新北地檢為依本院106年度
    上更一字第45號判決確定主文，執行沒收未扣案之犯罪所得
    (8,200元)，乃於109年9月24日以新北檢德鞠107執沒4532字
    第1090096940號函指揮宜蘭監獄：「受刑人林春雄犯罪所得
    8,200元沒收，就保管該員之保管金、勞作金酌留其在監生
    活所需經費(3,000元)後，餘款匯送本署執行沒收。」該監
    獄因此將餘款4,766元匯入該署專戶辦理沒收等情，有上開
    函文、收據附卷可佐(107執沒字4534號卷)。足認檢察官就
    受刑人所犯前開之罪，先執行本院104年度上訴字第3203號
    判決沒收11,900元，再執行本院106年度上更一字第45號判
    決沒收8,200元，是檢察官執行完畢本院104年度上訴字第32
    03號判決主文諭知沒收部分後，認就本院106年度上更一字
    第45號判決主文有應對受刑人沒收之犯罪所得8,200元，而
    於8,200元金額內，酌留其在監生活所需經費後，執行受刑
    人於監所之保管金、勞作金，揆諸前開說明，核無不當，且
    無重複沒收之情形。受刑人以前詞指摘檢察官執行指揮不當
    ，而向本院聲明異議，為無理由，應予駁回。
四、據上論斷，依刑事訴訟法第486條，裁定如主文。
中　　華　　民　　國　　109 　年　　12　　月　　21　　日
                  刑事第二十五庭審判長法  官 邱滋杉
                                      法  官 陳彥年
                                      法  官 文家倩
以上正本證明與原本無異。
如不服本裁定，應於收受送達後五日內向本院提出抗告狀。
                                      書記官 桑子樑
中　　華　　民　　國　　109 　年　　12　　月　　21　　日